臺灣板橋地方法院刑事判決　　　　　　 100年度易字第2002號
公　訴　人　臺灣板橋地方法院檢察署檢察官
被　　　告　李宗傑
上列被告因竊盜案件，經檢察官提起公訴（99年度偵字第30436
號），本院判決如下：
    主      文
李宗傑無罪
    理      由
一、公訴意旨略以：被告李宗傑於民國99年5 月13日凌晨2 時40
    分許，侵入被害人陳永發所經營址設臺北縣樹林市（現已改
    制為新北市樹林區，以下同）中華路25號之檳榔攤內，竊取
    現金新臺幣（下同）20,000元、香菸（價值約5,000 元）及
    酒類若干數量（價值約20,000元），得手後逃離現場。嗣檳
    榔攤員工曾曉琴於同日上午6 時30分許發現遭竊並報警處理
    ，經警於上址卡拉OK裝錢箱內採得指紋3 枚，經比對與被告
    之右拇指、右拇指及左拇指指紋相符，始查知上情。因認被
    告涉有刑法第321 條第1 項第1 款之加重竊盜罪嫌等語。
二、按犯罪事實應依證據認定之，無證據不得認定犯罪事實；又
    不能證明被告犯罪者，應諭知無罪之判決，刑事訴訟法第15
    4 條第2 項、第301 條第1 項分別定有明文。次按認定犯罪
    事實所憑之證據，雖不以直接證據為限，間接證據亦包括在
    內；然而無論直接或間接證據，其為訴訟上之證明，須於通
    常一般之人均不致有所懷疑，而得確信其為真實之程度者，
    始得據為有罪之認定，倘其證明尚未達到此一程度，而有合
    理之懷疑存在時，事實審法院復已就其心證上理由予以闡述
    ，敘明其如何無從為有罪之確信，因而為無罪之判決，尚不
    得任意指為違法；刑事訴訟法上所謂認定犯罪事實之證據，
    係指足以認定被告確有犯罪行為之積極證據而言，該項證據
    自須適合於被告犯罪事實之認定，始得採為斷罪資料；且認
    定不利於被告之事實，須依積極證據，苟積極證據不足為不
    利於被告事實之認定時，即應為有利於被告之認定，更不必
    有何有利之證據（最高法院76年臺上字第4986號、29年上字
    第3105號、30年上字第816 號判例要旨參照）。
三、公訴人認被告李宗傑涉有加重竊盜罪嫌，無非係以被告於警
    詢、偵查中之供述、被害人陳永發於警詢、偵查中之指述、
    證人曾曉琴於警詢之證述、監視器翻拍相片5 張及內政部警
    政署刑事警察局99年8 月24日刑紋字第0990111684號鑑定書
    1 份為主要論據。被告於本院審理時固坦承：伊確有觸摸被
    害人陳永發所經營檳榔攤內卡拉OK之裝錢箱，因而留下指印
    之事實；惟堅詞否認有何加重竊盜罪嫌，辯稱：伊從未到過
    該檳榔攤，伊友人林映鐘組裝該卡拉OK機具時，係由伊協助
    ，所以該裝錢箱內留有伊之指印等語。
四、證據能力部分：
    按被告以外之人於審判外之陳述，雖不符刑事訴訟法第159
    條之1 至第159 條之4 之規定，而經當事人於審判程序同意
    作為證據，法院審酌該言詞陳述或書面陳述作成時之情況，
    認為適當者，亦得為證據；當事人、代理人或辯護人於法院
    調查證據時，知有同法第159 條第1 項不得為證據之情形，
    而未於言詞辯論終結前聲明異議者，視為有前項之同意，同
    法第159 條之5 定有明文。查本案公訴人及被告李宗傑於本
    院調查證據時，對於本院下列採為認定犯罪事實依據之各項
    證據之證據能力，均知有不得為證據之情形，俱未於本院言
    詞辯論終結前聲明異議。本院審酌該等證據之取得過程並無
    瑕疵，與本案待證事實間復具有相當之關聯性，以之為本案
    證據並無不當，應認均有證據能力，而得採為本案認定事實
    之基礎。
五、經查：
（一）被害人陳永發所經營址設臺北縣樹林市○○路25號之檳榔
      攤，於99年5 月13日凌晨2 時40分許，經人侵入後竊取現
      金20,000元、價值約5,000 元之香菸及價值約20,000元之
      酒類，得手後逃逸等情，已經證人即被害人陳永發於警詢
      、偵訊及本院審理時、證人曾曉琴於警詢時證述甚詳（詳
      臺灣板橋地方法院檢察署99年度偵字第30436 號偵查卷宗
      第3 頁、第5 頁、第35頁、本院卷第20頁），並有監視錄
      影翻拍相片5 張附卷足參（詳臺灣板橋地方法院檢察署99
      年度偵字第30436 號偵查卷宗第13頁）。從而，被害人陳
      永發上開檳榔攤內之財物於上開時間失竊之事實，應堪認
      定。
（二）次查，上開檳榔攤員工曾曉琴於99年5 月13日上午6 時30
      分許，發現遭竊並報警處理，經警在上址檳榔攤之卡拉OK
      機臺裝錢箱內採得指紋3 枚，經送請內政部警政署刑事警
      察局鑑驗結果，與被告之右拇指、右拇指及左拇指指紋相
      符等情，固有內政部警政署刑事警察局99年8 月24日刑紋
      字第0990111684號鑑定書1 份在卷可稽（詳臺灣板橋地方
      法院檢察署99年度偵字第30436 號偵查卷宗第6 頁至第8
      頁）。然查，上開檳榔攤內之卡拉OK機臺係證人林映鐘擺
      設，又該卡拉OK機臺係被告協同證人林映鐘組裝等情，亦
      經證人林映鐘於本院審理時證稱：伊於99年1 月間將該卡
      拉OK機器放在陳永發的檳榔攤內，維修、加歌均係由伊處
      理，該機器係伊與被告於96、97年間合作組裝等語甚詳（
      詳本院卷第44頁正面至第45頁反面）。再者，員警係在該
      卡拉OK機臺裝錢箱內側採得被告指紋乙情，有新北市政府
      警察局樹林分局100 年7 月20日函暨採獲指紋位置相片3
      張在卷可查（詳本院卷第36頁、第39頁、第40頁）。而證
      人林映鐘於本院審理時亦稱：伊等要組裝時，要打開裝錢
      箱，把手壓在裝錢箱裡面，才能鎖螺絲固定等語甚明（詳
      本院卷第45頁正面）。則被告辯稱該指紋係其協助證人林
      映鐘組裝該卡拉OK機器時留下等語，非屬無據。且查，本
      案竊盜現場採獲之被告指紋雖仍具有水分及脂質殘餘，然
      水分、脂質留存期間長短應視留存環境之溫度、濕度等因
      素而異，難以判斷該指紋之新舊乙情，亦有新北市政府警
      察局樹林分局100 年8 月20日函暨曾曉琴檳榔攤遭竊現場
      勘查報告1 份附卷足參（詳本院卷36頁、第38頁）。從而
      ，本案亦無證據證明上開指紋係被告於為本案竊盜犯行時
      所遺留。況查，證人林映鐘於本院審理時亦稱：該卡拉機
      器係1 個木櫃，裡面1 個大鐵箱，就是本案採得被告指紋
      之鐵箱，大鐵箱內有1 個長條的小鐵箱，才是裝錢的地方
      ，如果要偷錢的話，將該長條小鐵箱取走即可，不需觸碰
      大鐵箱內部採得被告指紋處等語甚明（詳本院卷第45頁正
      面）。從而，縱本案檳榔攤卡拉OK機臺內之大鐵箱內部留
      有被告指紋，亦無從逕認本案竊案係被告所為。
（三）況查，證人即被害人陳永發於本院審理時亦稱：本案失竊
      當日，伊鄰居並未發現伊所經營之檳榔攤前門有何異狀，
      員警離開後，伊發現該檳榔攤後門的喇叭鎖從屋內被打開
      ，外面的鐵門被塞了1 團衛生紙，導致該鐵門無法閉合，
      該衛生紙很像伊洗手間內之衛生紙，伊檳榔攤的洗手間平
      常有提供給他人使用，從現場竊盜之手法，應該係熟悉伊
      店內出入口情形之人所為，所以伊懷疑本案竊案係經常出
      入伊檳榔攤的人所為等語（詳本院卷第20頁反面），經核
      與當日監視錄影畫面攝得，本案之行為人係自該檳榔攤後
      門出入該址檳榔攤行竊之情形相符（詳臺灣板橋地方法院
      檢察署99年度偵字第30436 號偵查卷宗第13頁）。而被告
      辯稱其從未前往該檳榔攤乙節，亦經證人陳永發於警詢及
      本院審理時證稱：伊不認識被告，沒有印象有看過被告等
      語甚詳（詳臺灣板橋地方法院檢察署99年度偵字第30436
      號偵查卷宗第3 頁反面、本院卷第20頁反面），證人林映
      鐘於本院審理時亦稱：被告應該沒有去過被害人的檳榔攤
      ，因為伊已有1 年多沒有跟被告聯絡，被害人的檳榔攤係
      朋友介紹伊去擺設卡拉OK機具的，伊沒有跟被告提過等語
      甚明（詳本院卷第45頁正面）。是自本案竊盜現場情形，
      亦無從認定係被告所為。
（四）末查，本案監視錄影畫面雖攝得涉案行為人竊盜時進出該
      檳榔攤後門行竊之過程，惟並未攝得該竊嫌容貌，亦未攝
      得該竊嫌使用之交通工具之車牌號碼等節，有該監視錄影
      翻拍相片5 張及新北市政府警察局樹林分局100 年8 月20
      日函暨警員郭子豪職務報告1 份在卷可查（詳臺灣板橋地
      方法院檢察署99年度偵字第30436 號偵查卷宗第13頁、本
      院卷第36頁、第37頁）。從而，是亦無從逕依卷附監視錄
      影翻拍相片，遽認本案竊盜案件係被告所為。
六、綜前所述，公訴人所舉事證，既尚有合理之懷疑。此外，復
    查無其他積極事證足認前開被告竊盜之罪嫌，揆諸前開法條
    規定及判例要旨，自應為被告無罪之諭知，以昭審慎。
據上論斷，應依刑事訴訟法第301 條第1項前段，判決如主文。
本案經檢察官黃嘉妮到庭執行職務。
中    華    民    國   100    年    9     月    9     日
                  刑事第十三庭  法  官  謝梨敏
上列正本證明與原本無異。
如不服本判決，應於判決送達後10日內敘明上訴理由，向本院提
出上訴狀 (應附繕本) ，上訴於臺灣高等法院。其未敘述上訴理
由者，應於上訴期間屆滿後20日內向本院補提理由書「切勿逕送
上級法院」。
                                書記官  林怡君
中    華    民    國   100    年    9     月    9     日